臺灣高等法院刑事判決　　　　　　 96年度上更(一)字第147號
上　訴　人　臺灣士林地方法院檢察署檢察官
上　訴　人
即　被　告　甲○○
選任辯護人　陳明律師
上　訴　人
即　被　告　乙○
選任辯護人　古明峰律師
上列上訴人因被告違反毒品危害防制條例案件，不服臺灣士林地
方法院九十年度訴字第三七號，中華民國九十一年十月十一日第
一審判決（起訴案號：臺灣士林地方法院檢察署八十九年度偵字
第九六八九、一一四三八、一一○五五號）提起上訴，經判決後
，由最高法院發回更審，本院判決如下：
    主  文
原判決關於甲○○、乙○連續販賣第二級毒品部分均撤銷。
乙○連續販賣第二級毒品，處有期徒刑肆年陸月；第二級毒品安
非他命壹袋（驗餘淨重零點捌貳零肆公克）沒收銷燬之；扣案之
小分裝袋個沒收；販賣第二級毒品所得新臺幣壹仟伍佰元沒收
之，如全部或一部不能沒收時，以其財產抵償之。
甲○○無罪。
    事  實
一、乙○明知安非他命為毒品危害防制條例所規範之毒品，不得
    非法持有、販賣，竟自姓名年籍不詳綽號「阿倫」者，販入
    第二級毒品安非他命後，基於販賣安非他命以營利之概括犯
    意，連續於民國 (下同)八十九年八月下旬、同年九月間，
    或由乙○撥打張義忠之呼叫器，或由張義忠撥打乙○使用之
    0000000000號行動電話相互聯絡，經張義忠表示
    欲買安非他命後，乙○即將向「阿倫」者所販入之安非他命
    （約可供張義忠吸食三十口之量）置入其所有之小分裝袋內
    ，以每包新台幣 (下同)五百元之價格，分別在乙○位於台
    北縣三芝鄉古庄村四棧橋四四號之住處或台北縣三芝鄉某空
    屋內，販賣予張義忠，前後共計三次。
二、嗣於八十九年十月十一日下午三時許，警方在台北縣三芝鄉
    ○○街十號查獲張義忠與李培均（另行處理），並扣得張義
    忠持有之安非他命一袋（毛重○‧六公克，淨重○‧一公克
    ）及吸食器一個。警方經由張義忠之供述，循線於八十九年
    十月十一日下午三時三十分許，在台北縣三芝鄉古庄村六鄰
    四棧橋四四號乙○住處查獲乙○，並扣得乙○所有之吸食器
    一組。警方復於八十九年十一月三十日上午十時二十分許，
    再至乙○上開住處搜索，扣得安非他命一袋（淨重○‧八七
    ○一公克，嗣取○‧○四九七公克送驗，餘○‧八二○四公
    克）、乙○所有之吸食器二組、大分裝袋八個及供販賣毒品
    所用之小分裝袋三個。
三、案經台北縣警察局淡水分局報告台灣士林地方法院檢察署檢
    察官偵查起訴。
    理  由
壹、被告乙○部分
一、乙○已於八十九年十月十二日檢察官訊問時自白：安非他命
    以每次三、四千元不等向「阿倫」買，與張義忠為朋友無仇
    恨，有與張義忠一起吸安，以每次五百元之價格，賣二次安
    非他命給張義忠（八十九年偵字第九六八八號卷第三一至三
    二頁）。於八十九年十一月十日檢察官訊問時又供稱：與張
    義忠一起在破屋吸安，張義忠在八月下旬向我買過二次安非
    他命，都是拿五百元給我（同上偵查卷第五一頁）。於八十
    九年十二月一日檢察官訊問時亦自承：警方在我住處查獲之
    大分裝袋是用來裝手機等物，小分裝袋是分裝安非他命賣給
    他人用等語（八十九年偵字第一一四三八號卷第七五至七六
    頁）。於九十年一月五日檢察官訊問時更明確供稱：在八月
    下旬、九月上旬及下旬，共賣三次安非他命予張義忠，是在
    三芝鄉空屋交貨，張義忠都以現金交付（八十九年偵字第九
    六八八號卷第七七至七八頁）。嗣於本院前審審理時亦承認
    ：有請張義忠一起吸食安非他命，張義忠拿點現金給我做補
    貼等語（本院上訴卷九十二年七月一日審理筆錄）。
二、而同案被告張義忠於八十九年十月十一日警詢時亦供稱：向
    乙○買安非他命，共買四次，從九月初起，每隔六、七天買
    一次，每次買五百元至一千元不等，每次買一點點約可施用
    三十口（八十九年偵字第九六八八號卷第十一至十二頁）。
    於八十九年十月十二日檢察官訊問時稱：以五百元、一千元
    不等之代價向乙○買安非他命。買安非他命都是打乙○00
    00000000號電話聯絡，他再告訴我地點，有時在他
    家，有時在外面，九月初迄今買過四次等語（同上偵查卷第
    三十頁）。於八十九年十一月十日檢察官訊問時稱：自八十
    九年九月起至被查獲之同年十月十一日止，共向乙○買過四
    、五次，以五百、一千、一千五百元、二千元不等買，都買
    一點點，在他家或外面買，有時用電話，有時用CALL機聯絡
    （同上偵查卷第四七頁）。於原審調查時又陳稱：在八十九
    年八月下旬，有以現金向乙○買過安非他命，約有三次，每
    次五百元或一千元，均在乙○家或三芝鄉之公園交貨（原審
    卷一第八九頁）。於本院前審調查時仍稱：有向乙○買過三
    、四次安非他命，都在乙○三芝的家裡或他家附近買，日期
    不太敢確定，應該是兩年前，差不多都以五百元或一千元之
    價格買等語（本院上訴卷九十二年五月二日訊問筆錄）。
三、茲比對乙○及張義忠二人之供述，可知該二人對於乙○曾於
    八十九年八月下旬、九月間連續販賣安非他命予張義忠、交
    貨地點係在三芝、以五百元至一千元之現金購買少量之毒品
    ，前後約三至五次等情，均相一致；且乙○及張義忠於歷次
    偵訊中，均具體明確陳述二人間買賣安非他命之情形，益見
    乙○及張義忠所言，並非憑空杜撰之謊言。至於該二人對於
    購買之次數、金額、實際地點等細節，雖有些許之差異，然
    上開差異並非懸殊，應係個人記憶能力之問題，應以最有利
    於乙○之方式，認定乙○販賣安非他命予張義忠之價格均為
    每次五百元、合計三次，因而計算乙○之獲利最少為一千五
    百元。
四、又在乙○住處扣得之小分裝袋三個，有搜索扣押筆錄在卷可
    證（八十九年偵字第一一四三八號卷第四五頁）。乙○自承
    ：上開分裝袋是用來裝安非他命賣給他人等語，已如前述，
    足見乙○確有販賣安非他命之犯行。
五、按販賣毒品罪，係行為人明知其為毒品，意圖販賣營利，而
    將毒品購入或賣出，有一於此，其犯罪即屬完成，無須二者
    兼備，此與意圖販賣而持有毒品罪，係指行為人以意圖販賣
    營利以外之原因而持有毒品，其後始起意營利販賣者（如因
    為他人之贈與或寄藏而持有，嗣後始起意為販賣者），並不
    相同。所謂販賣毒品，並不以販入後，復行賣出為必要條件
    ，只要以營利為目的，將毒品購入或賣出，有一於此，其犯
    罪就算已經完成，不論販入或賣出之行為，皆屬販賣行為一
    部分（88年度台上字第2398號、90年度台上字第1204號、91
    年度台上字第1143號判決參照）。再者，販賣毒品（包括第
    一級毒品海洛因、第二級毒品安非他命或其他類別之管制毒
    品）之行為，並無一定公定價格，而係隨毒品市場之變動而
    生之浮動價格，且非公然交易，無論係瓶裝或紙包抑或其他
    類型之包裝，均可任意分裝增減重量、成份，每次買賣之價
    格亦各有差異，可以隨供、需雙方資力，關係深淺或需求數
    量、貨源充裕與否、販賣者資金需求殷切與否，以及政府查
    緝毒品態度，進而，為各種風險評估，而有各種不同之價格
    標準。大盤毒品販賣者可從中盤、小盤不同買受者之各種『
    價差』或『量差』（即加入不同成分之物質，以減低純度、
    增加重量）中謀取暴利之方式或有差異，然其為圖利益而非
    法販賣之行為，則無二致，此乃販賣毒品者，其圖取利得所
    為縱深、橫淺之具體考量。衡諸常情，如非有利可圖，焉有
    甘冒重典販售安非他命之可能？顯見乙○確係基於意圖營利
    之犯意，販售賣安非他命予張義忠。
六、綜上所述，乙○連續三次販賣安非他命予張義忠之事證明確
    ，犯行堪以認定。
七、按毒品危害防制條例於92年7月9日修正公布全文，於被告行
    為後93年1月9日施行生效，毒品危害防制條例第4條增訂製
    造、運輸、販賣第4級毒品者刑事處罰，原第4項、第5項則
    順延移列第5項、第6項，惟關於販賣第一級、第二級毒品刑
    罰規定，不論條次、犯罪構成要件、法定刑度均無變更，同
    法第18條第1項前段關於沒收銷燬查獲毒品規定，修正明定
    為查獲第一、二級毒品沒收銷燬之，比較新舊法結果，修正
    後新法於被告無何不利，依刑法第2條第1項前段規定，本件
    販賣第一級、第二級毒品犯行應適用裁判時新法即修正後毒
    品危害防制條例處罰（本判決所稱毒品危害防制條例均指修
    正後新法）。核被告乙○非法販賣安非他命予他人之行為，
    係犯毒品危害防制條例第4條第2項之販賣第二級毒品罪；其
    等於販賣安非他命前後非法持有安非他命之低度行為，應為
    販賣安非他命之高度行為所吸收，不另論罪。被告行為後，
    刑法第56條連續犯之規定，業於94年1月7日修正公布刪除，
    並於95年7月1日施行，則被告之犯行，因行為後新法業已刪
    除連續犯之規定，此刪除雖非犯罪構成要件之變更，但顯已
    影響行為人刑罰之法律效果，自屬法律有變更，依新法第2
    條第1項規定，比較新、舊法結果，仍應適用較有利於被告
    之行為時法律即舊法論以連續犯。乙○先後三次販賣安非他
    命予張義忠之犯行，均時間緊接，觸犯構成要件相同之罪名
    ，顯係基於概括之犯意為之，應論以連續犯之一罪，除法定
    本刑無期徒刑部份，依法不得加重外，餘各應依法加重其刑
    。乙○販賣安非他命予張義忠先後僅三次，每包五百元、所
    得亦僅一千五百元，衡以毒品危害防制條例第4條第2項販賣
    第二級毒品罪之法定本刑係無期徒刑或7年以上有期徒刑，
    情輕法重，本院衡其犯罪情狀在客觀上足以認倘科以其上開
    法定最低之刑，實嫌過重，因新刑法第59條之規定，為法院
    就刑之裁量及酌減審認標準見解之明文化，非屬法規變更，
    爰依新刑法第59條之規定，酌量減輕被告之刑。
八、原審認定乙○販賣第二級毒品之犯行明確，予以論罪科刑，
    固非無見。惟卷內並無證據足以證明警方在張義忠住處查獲
    之安非他命，即為張義忠向乙○購得之安非他命，原審以該
    安非他命為乙○販賣之毒品，在乙○之主刑項下宣告沒收，
    復有誤會。再者，毒品危害防制條例及刑法連續犯之規定，
    均已修正，原審未為新舊法之比較適用，同有未洽。被告上
    訴否認犯罪，檢察官就被告另以物易物方式販賣安非他命予
    張義忠，及販賣安非他命予綽號「小杰」、「小雯」之人施
    用部分，亦提起上訴，雖均無理由（詳後述），但原判決既
    有上開可議之處，自應由本院就此部分予以撤銷改判。爰審
    酌被告乙○並無前科紀錄，有台灣高等法院檢察署刑案記錄
    簡覆表在卷可稽，其販賣安非他命共計三次，惟數量微少，
    所得共計一千五百元等一切情狀，分別量處如主文第2項所
    示之刑。
    按刑法第38條第2項規定：違禁物不問屬於犯人與否，沒收
    之；毒品危害防制條例第18條前段規定：查獲之第一、二級
    毒品，不問屬於犯人與否，沒收銷燬之；故被告經法院為有
    罪之科刑判決或免刑判決時，案內之違禁物或查獲之毒品，
    不問檢察官有無聲請宣告沒收，依主刑與從刑不可分之原則
    ，法院即應依法宣告沒收，惟該從刑既係附隨於主刑，若本
    案扣押之違禁物或查獲之毒品，與被告本案所犯並經法院諭
    知有罪者全然無關，該扣押之違禁物或查獲之毒品即不得於
    該有罪判決之主刑下宣告沒收；若扣押之違禁物或查獲之毒
    品，與被告被訴之他案非全然無關，而被告被訴他案部分經
    法院判決無罪，檢察官於起訴書中並未請求宣告沒收，法院
    固不得就未受請求之事項逕予宣告沒收，應由檢察官另依刑
    法第40條但書規定聲請法院為單獨宣告沒收之裁定，若檢察
    官已於起訴書中請求宣告沒收，基於無主刑即無從刑之原則
    ，法院無從於諭知被告無罪之判決書上宣告沒收，法院應另
    行製作裁定書，為單獨宣告沒收。最高法院著有90年台上字
    第240號判決意旨可參；次按刑法部分條文業於94年2月2日
    修正公布，並自95年7月1日施行，其中修正前刑法第40條但
    書原規定「違禁物得單獨宣告沒收」，修正後刑法第40條則
    將上開但書移列至同條第2項，並修正為：「違禁物或專科
    沒收之物得單獨宣告沒收」。惟按違禁物沒收，具有保安處
    分性質，應適用裁判時法（最高法院87年度臺上字第1262號
    判決要旨可資參照）。再查非拘束人身自由之保安處分適用
    裁判時之法律，刑法第2條第2項定有明文。是以違禁物之沒
    收，具有保安處分之性質，且非拘束人身之自由，依刑法第
    2 條第2項之規定，自應適用裁判時之法律規定，合先敘明
    。本件被告乙○為警查獲時，在其住處扣得之安非他命物品
    一袋：經送國防部憲兵司令部刑事鑑識中心鑑驗結果，確為
    第二級毒品安非他命（淨重○‧八七○一公克，嗣取○‧○
    四九七公克送驗，餘○‧八二○四公克），有該中心九十年
    一月九日綱得字第○○四九七號鑑驗通知書在卷可稽（原
    審卷一第二九頁）；上開第二級毒品固係在被告持有中，惟
    並無證據證明上開毒品係被告販賣或預備供販賣毒品所用，
    按諸上揭最高法院判決意旨，自難於被告販賣毒品之主刑項
    下沒收；惟檢察官就上開毒品既於起訴書內併聲請宣告沒收
    ，本院自得單獨就上開毒品宣告沒收；上開毒品之包裝袋，
    因包裝與其上極微量之毒品均已合而為一，無從析離（上開
    海洛因於鑑定機關鑑定時，無論以何種方式刮取分離毒品秤
    重，其包裝袋均仍會有極微量海洛因殘留），應依毒品危害
    防制條例第18條第1項前段之規定，宣告沒收銷燬之。另在
    乙○住處扣得之小分裝袋三個，為乙○所有供販賣安非他命
    所用之物，業據乙○供明在卷；又乙○販賣毒品所得係一仟
    伍百元，已如上述，均依同條例第十九條第一項宣告沒收，
    販賣所得部分，如全部或一部不能沒收時，以其財產抵償之
    。至於警方先後在乙○住處扣得之吸食器三組、大分裝袋八
    個，與乙○所犯本案之罪無涉，爰不予沒收，附此敘明。
九、不另為無罪諭知部分﹕
(一)公訴意旨另以被告乙○亦基於意圖營利之概括犯意，連續為
    後述販賣安非他命行為：
    1.明知張義忠所交付之音響、茶壺等物，為張義忠竊得之贓
      物，仍予收受，以互易之方式給付張義忠安非他命，而販
      賣安非他命一次。
    2.復於八十九年十一月二十六日凌晨零時許，在台北縣淡水
      鎮○○路○段二號二樓淡江撞球廣場內，以五百元之價格
      ，分別出售○‧三公克之安非他命予綽號「小杰」、「小
      雯」之人施用。因認乙○此部分亦涉有故買贓物、販賣第
      二級毒品罪嫌。
(二)按犯罪事實應依證據認定之，無證據不得推定其犯罪事實，
    刑事訴訟法第一百五十四條定有明文。又被告之自白，不得
    作為有罪判決之唯一證據，仍應調查其他必要之證據，以察
    其是否與事實相符，亦為同法第一百五十六條第二項所明定
    。次按認定不利於被告之事實，須依積極證據，苟積極證據
    不足為不利於被告事實之認定時，即應為有利於被告之認定
    ，更不必有何有利之證據。且認定犯罪事實所憑之證據，無
    論直接或間接證據，其為訴訟上之證明，須達於通常一般之
    人均不致有懷疑，而得確信其為真實之程度者，始得據為有
    罪之認定，倘其證明尚未達到此一程度，而有合理之懷疑時
    ，尚難作為有罪之認定基礎，最高法院三十年上字第八一六
    號、七十六年臺上字第四九八六號判例均可資參照。
(三)公訴人認被告乙○涉有前揭犯行，係以共同被告張義忠及A2
    之陳述，為其主要論據。訊據甲○○及乙○均堅決否認有上
    開犯行。乙○則辯稱：從未收受張義忠之贓物，亦未販賣毒
    品給「小杰」、「小雯」等語。
(四)經查：
（A ）乙○以互易方式販賣予張義忠部分：
    1.張義忠於偵查及原審初訊時固陳稱：我有以竊得之照相機
      、音響、茶壺等物向乙○換安非他命；惟於原審複訊時則
      改稱：其實是將贓物交給李志宏換安非他命，未曾交贓物
      給乙○等語（原審卷一第八四頁、第一四八頁），前後所
      述不一，已有可疑。其次，乙○自警詢至偵查中，均承認
      張義忠有以現金向其購買安非他命；惟自始堅稱並未以贓
      物互易之方式，販賣安非他命予張義忠，則鐘華若真有上
      開犯行，有無將現金買賣或贓物互異之方式，予以區分，
      僅就贓物部分予以否認之必要？即值推敲。
    2.再者，台北縣警察局淡水分局先後於八十九年十月十一日
      下午三時許及同年十一月三十日上午十時許，至乙○位於
      台北縣三芝鄉古庄村六鄰四棧橋四四號之住處搜索，惟均
      未扣得張義忠所竊之音響、茶壺、照相機等贓物，有淡水
      分局之報告書、搜索扣押筆錄在卷可稽（八十九年偵字第
      九六八八號卷第一頁、八十九年偵字第一一四三八號卷第
      四五頁）。然淡水分局於八十九年十一月二十三日至台北
      縣三芝鄉○○路十號四樓李志宏住處搜索時，卻扣得張義
      忠前於台北縣三芝鄉○○路○段十四號福成托兒所竊取之
      相機二台，有該日搜索扣押筆錄及及台北縣警察局贓物認
      領保管單在卷可參（八十九年偵字第一一○五五號卷第九
      四、一○三頁）。況且，證人李志宏於八十九年十一月二
      十三日警詢時更自承：因張義忠將兩部相機交給我，而我
      提供毒品及吸食器給張義忠吸食等語（同上偵查卷第九五
      頁背面），足見張義忠後於原審改稱：係將偷得之贓物交
      給李志宏換安非他命，並非交給乙○等語，堪以採信。
    3.又秘密證人Ａ２於原審調查時結證稱：我親眼看見張義忠
      拿贓物向乙○換安非他命，張義忠在空屋交給乙○陶瓷，
      再等乙○把東西拿回來給他，但未親眼看到乙○拿東西給
      張義忠，是聽張義忠說乙○有交安非他命給他，但張義忠
      說時，乙○沒聽到。因乙○拿了一個袋子內裝有茶壺及陶
      瓷出去，乙○要先拿東西去換安非他命，當時乙○、張義
      忠在外面談換安非他命之事，乙○走後，我問張義忠，他
      說可換三千多元之安非他命，我們就在空屋等，但乙○沒
      回來，第二天就被警察抓。張義忠說以此方法換過三、四
      次，說用過音響、照相機、電腦、茶壺等物換過安非他命
      。都是在公正街空屋那晚張義忠告訴我的等語（原審卷一
      第二五○至二五七頁）。亦即Ａ２所述張義忠有用音響、
      照相機、電腦、茶壺等物向乙○換取安非他命乙節，均係
      聽聞自張義忠，並非親眼看見，應無證據能力。至於Ａ２
      雖親眼見張義忠給乙○陶瓷，再等乙○拿安非他命回來，
      但Ａ２與張義忠尚未等到乙○回來，即為警查獲，顯見該
      次張義忠並未向乙○換得毒品。況且Ａ２所稱張義忠說約
      可換三千多元之安非他命一節，核與張義忠前述之供詞，
      並未吻合，益見Ａ２此部分之證詞，尚有瑕疵，不能逕信
      。
（B ）乙○販賣予「小杰」、「小雯」之部分：
      乙○雖於警詢及偵查中自白：曾販賣安非他命予「小杰」
      、「小雯」等人施用安非他命等語，然其於原審調查時即
      已改稱並未販賣予「小杰」、「小雯」之人。其次，乙○
      所稱之「小杰」、「小雯」等人，均無真實姓名年籍等資
      料可供查核，卷內除乙○之前開自白外，並無其他證據足
      以佐證乙○此部分所言屬實，依照前揭條文意旨，自不得
      僅以乙○曾為自白，遽以認定乙○有上開犯行。
（五）綜上所述，公訴人所指被告乙○此部分之犯行，尚乏積極
      證據足資證明，自不得僅憑共同被告尚有瑕疵之證言、陳
      述或被告單純之自白，作為認定被告販賣第二級毒品之證
      據。不能證明被告犯罪，本應就被告為無罪之諭知，惟公
      訴人認此部分與前開論罪科刑之有罪部分，具有連續犯之
      裁判上一罪關係，爰不另為無罪之諭知，併此敘明。
貳、被告甲○○部分
一、公訴意旨略以: (一)被告甲○○明知安非他命為毒品危害防
    制條例所規範之毒品，不得非法持有、販賣，竟自姓名年籍
    不詳綽號「水哥」者，販入第二級毒品安非他命後，基於販
    賣安非他命以營利之概括犯意，(一)於八十九年十一月間，
    以「你有沒有空」之暗語，詢問乙○是否要買安非他命，經
    乙○表示要買後，即連續於八十九年十一月二十四日晚上九
    時許，在其位於台北縣石門鄉老梅村公地二八號之住處，以
    新台幣（下同）一千元之價格販賣約○‧五公克之安非他命
    予乙○；復於同年月二十七日晚上十一時許，在台北縣三芝
    鄉某保齡球館後面之停車場，以五千元之價格，販賣三公克
    之安非他命予乙○，甲○○交付安非他命予乙○前，均使用
    其所有之電子秤秤量安非他命之重量。(二)於八十九年十月
    初某日晚上、同年月中旬某日晚上、同年月月底左右某日及
    同年十一月二十四日晚上約十時許，在台北縣三重交流道外
    及台北縣五股交流道附近，分別以五千元之價格販賣約七、
    八公克之安非他命、以一萬元之價格販賣半兩安非他命、以
    不詳價格，出售重量不詳之安非他命及以一萬元之價格販賣
    約半兩之安非他命予鍾鑫雄。(三)於八十九年七、八月間起
    至同年十月上旬某日止，在其住處或Ａ１住處（Ａ１真實身
    分詳秘密證人對照表），以一、二千元不等之價格，連續十
    多次出售重量不詳之安非他命予Ａ１施用，因認被告涉有連
    續販賣第二級毒品罪嫌。
二、按犯罪事實應依證據認定之，無證據不得推定其犯罪事實，
    刑事訴訟法第一百五十四條定有明文。又被告之自白，不得
    作為有罪判決之唯一證據，仍應調查其他必要之證據，以察
    其是否與事實相符，亦為同法第一百五十六條第二項所明定
    。次按認定不利於被告之事實，須依積極證據，苟積極證據
    不足為不利於被告事實之認定時，即應為有利於被告之認定
    ，更不必有何有利之證據。且認定犯罪事實所憑之證據，無
    論直接或間接證據，其為訴訟上之證明，須達於通常一般之
    人均不致有懷疑，而得確信其為真實之程度者，始得據為有
    罪之認定，倘其證明尚未達到此一程度，而有合理之懷疑時
    ，尚難作為有罪之認定基礎，最高法院三十年上字第八一六
    號、七十六年臺上字第四九八六號判例均可資參照。
三、公訴人認被告甲○○涉有前揭犯行，係以同案被告乙○之供
    述、證人鍾鑫雄、Ａ１之證述，為其主要論據。訊據甲○○
    堅決否認有上開犯行。甲○○辯稱：伊有向綽號「水哥」之
    人購買安非他命，並曾提供安非他命予乙○使用；乙○之供
    述前後不一，於警、偵訊時之供述，既有瑕疵，不得採為不
    利甲○○之證據；另乙○稱甲○○以其使用之000000
    0000號行動電話，撥打乙○使用之000000000
    0號行動電話，聯絡購買安非他命事宜。但經檢察官調閱通
    聯紀錄之結果，在前述案發期間內，乙○之0000000
    000號行動電話處於關機之狀態，顯見乙○所言不實；另
    伊因供出鍾鑫雄，鍾鑫雄心生不滿才誣陷伊；伊亦未賣毒予
    A1等語。
四、經查：
 （一）甲○○販賣予乙○部分：
    1.同案被告乙○於八十九年十二月一日上午檢察官訊問時固
      供稱：警方在我家查扣到的安非他命是我向「肥龍」拿的
      ，「肥龍」就是甲○○，於八十九年十一月二十四日晚上
      九點，在石門鄉老梅村公地二八號甲○○家交易，一千元
      買不到一公克，另次在十一月二十七日晚上十一點多，在
      三芝鄉保齡球館後面停車場，五千元買三公克，甲○○問
      我有沒有空（即要否買安非他命之暗語）。於同日下午二
      時三十五分檢察官再訊問時，仍供稱：安非他命係向甲○
      ○買，於九十年十一月二十四日晚上九點多，在甲○○住
      處二樓，第一次買，共買一千元、○‧五公克，給我的「
      安」是用小分裝袋裝；十一月二十七日買五千元，三公克
      ，也是分裝袋裝；甲○○自一牛皮紙袋取出安非他命，並
      用電子秤秤重給我，電子秤也是放在牛皮紙袋內等語。
      復於九十年一月五日檢察官訊問時仍堅稱：我的安非他命
      係向甲○○買的，共買過二次等語（八十九年偵字第一一
      四三八號偵查卷第六八至七五頁、第一一三至一一四頁、
      第一六○頁）。
    2.又乙○於檢察官訊問時，對於彼與甲○○之聯絡方式，指
      稱係甲○○以0000000000號行動電話撥打彼之
      0000000000號行動電話聯絡等情（見第一一０
      五五號偵查卷第二０頁背面倒數第二行至第二一頁第八行
      ）。然查：依卷附0000000000號行動電話於八
      十九年九月一日起至同年十二月一日間之通聯紀錄所示，
      該門號行動電話自八十九年十一月二十四日起即無通聯紀
      錄，且其中與0000000000號行動電話之最後通
      聯時間為八十九年十一月十九日（見同上偵查卷第二二０
      、二二四頁），顯見乙○指稱甲○○係以行動電話與彼聯
      絡販賣安非他命云云，是否真實？即非無疑。
    3.此外，復經調查亦無其他補強證據以佐證之，是尚難以同
      案被告乙○之上開供述而遽認甲○○販賣予乙○之犯行。
  (二)甲○○販賣予鍾鑫雄部分：
    1.鍾鑫雄所言前後不一：另案被告鍾鑫雄於八十九年十一月
      三十日警詢中陳稱：二個月前起向甲○○買安非他命，共
      買五、六次，昨天買二兩，其餘數量不定，有時幾公克，
      有時半兩，警察於ＤＵ─六四七九號車上扣到之安非他命
      是甲○○賣給我的（八十九年偵字第一一四八號卷第二十
      至二一頁）。於八十九年十二月一日上午偵訊時則稱：這
      兩個月內向甲○○買過四、五次，一兩安非他命要一萬三
      千元，每次買幾千元，數量不定，甲○○均先丟給我，要
      我有錢慢慢還。於同日下午偵訊時又稱：八十九年十月初
      開始買，第一次買五千元，約七、八公克，在台北縣五股
      交流道交貨；第二次是十月中旬晚上，買一萬元，約半兩
      多之安非他命，一兩三十五公克，在五股交流道交貨；第
      三次時間不記得，買約五千或一萬元，在三重交流道交貨
      ；第四次約在同年十一月二十四日晚上約十時許，在五股
      交流道買一萬元，約十五、六公克。除最後一次尚未付款
      外，餘均已交款，甲○○均開車過去後丟給我（八十九年
      偵字第一一○五五號卷第二五頁背面、七二至七四頁）。
      於原審九十年二月二十日調查時則證稱：安非他命均係被
      告甲○○給的，不用錢，給過二、三次，每次○點多公克
      ，警察在ＤＵ─六四七九號車上扣到之安非他命係甲○○
      寄放的云云；嗣後又稱：八十九年四、五月間向甲○○買
      過二、三次安非他命，每次五千元或一萬元，五千元約五
      、六公克，一兩要二萬餘元，八十九年六至八月我沒錢，
      甲○○就送安非他命給我用，約送過二、三次。於原審日
      後調查時，又稱：因為甲○○要買安非他命，要我打電話
      給「水哥」，有時會和甲○○合資買安非他命，因為會載
      甲○○去買安非他命，所以甲○○會送我安非他命。因甲
      ○○叫警察來抓我，我生氣，才說向甲○○買安非他命（
      原審卷一第七一至八三頁、一八二至一八四頁）。綜合鍾
      鑫雄之陳述以觀，其就販賣之時間、次數、數量、價格、
      地點、鍾鑫雄究竟有無給付價金、抑或有賒欠之情形、甲
      ○○給付之毒品均屬販賣或有一部份係無償提供等情節，
      均有相當大之出入，其上開陳述顯有瑕疵，實難逕信。
    2.其次，警方於查獲甲○○後，經由甲○○之供述，於八十
      九年十一月三十日晚間，在台北縣泰山鄉○○街二四號二
      樓吳宗和住處查獲鍾鑫雄，並查扣到安非他命及槍枝等物
      ，有台北縣警察局淡水分局八十九年十一月三十日淡警刑
      字第二二○六一號解送人犯報告書、甲○○之警詢筆錄附
      卷可參（八十九年偵字第一一四三八號卷第一至四頁、三
      十頁）。足見鍾鑫雄係因甲○○之供述，始為警查獲，則
      鍾鑫雄於原審所稱：因甲○○叫警察來抓我，我生氣，故
      先前所述不實等語，應有可能。
    3.再者，鍾鑫雄於原審調查時證稱：「水哥」是我的朋友，
      因甲○○想買安非他命，叫我幫忙聯絡「水哥」過來等語
      （原審卷一第一八七頁）；參以甲○○在偵查中所稱：在
      鍾鑫雄車上查到的安非他命應該是鍾鑫雄向「水哥」拿的
      等語（八十九年偵字第一一○五五號卷第二七四頁背面）
      ，可知「水哥」可能為提供鍾鑫雄或甲○○安非他命之上
      手。則「水哥」既為鍾鑫雄之朋友，若鍾鑫雄欲購買毒品
      ，可逕自向「水哥」購買，何需向甲○○購？由此益見鍾
      鑫雄陳稱其向甲○○購買安非他命云云，不能逕信。綜上
      所述，公訴人所指被告甲○○販賣安非他命予鍾鑫雄部分
      ，僅有鍾鑫雄尚有瑕疵之指述，別無其他之佐證，自能作
      為不利被告甲○○之認定。
（三）甲○○販賣予Ａ１部分：
    1.秘密證人Ａ１於九十年一月四日偵訊時先稱：安非他命係
      向吳振來（綽號黑東）及甲○○買的，八十九年六、七、
      八月間向甲○○買，最後一次是十月上旬，買五、六千元
      不到五、六公克，此段期間共買十多次，均在他家或我家
      交貨等語；復又改稱：向甲○○買安非他命，每次均一、
      二千元，共買十幾次等語（同上偵查卷第二四一頁背面至
      二四三頁），則Ａ１就購買之時間既未具體指明，就購買
      之金額、數量，前後又有相當大之落差，其所言是否屬實
      ，已有疑問。
    2.其次，Ａ１於八十九年一月十日警詢時係稱：所施用之安
      非他命為甲○○無償提供給我，給過一次，只給一點點數
      量不清楚等語（見外放偵訊筆錄），嗣於九十年一月二十
      日偵訊時，亦為相同之陳述，則Ａ１於九十年一月四日所
      為之陳述，顯有前後不一之瑕疵。再者，嗣經原審傳拘Ａ
      １無著後，命警通知Ａ１到院應訊，皆未到庭，員警更覆
      以：目前均無法聯絡上證人Ａ１，無從偕Ａ１到庭等情，
      有拘票報告書及電話記錄在卷可參（原審卷一第三○三至
      三○四頁、卷二第三三頁）。則Ａ１未能於法院審理時到
      庭，藉以釐清上開證言之矛盾之處，自無法僅憑其在偵訊
      中尚有瑕疵之證詞，認定甲○○有販賣安非他命予Ａ１之
      犯行。
（四）綜上所述，公訴人所指被告甲○○之犯行，尚乏積極證據
      足資證明，自不得僅憑證人及共同被告尚有瑕疵之證言、
      陳述或被告單純之自白，作為認定被告販賣第二級毒品之
      證據。原審未查，遽為論罪科刑，尚有未洽。檢察官上訴
      指摘原判決未就甲○○販賣安非他命予鍾鑫雄及A1部分一
      併論處罰刑為不當云云，雖無理由；惟被告甲○○執以指
      摘原判決不當，則為有理由，應予撤銷改判，而為無罪判
      決之諭知。
據上論斷，應依刑事訴訟法第369條第1項前段、第364條、第301
條第1項、第299條第1項前段，毒品危害防制條例第4條第2項、
第18條第1項前段、第19條第1項、刑法第11條、第2條第1項、第
2項、第40條第2項、第59條、修正前第56條，判決如主文。
本案經檢察官賴俊雄到庭執行職務。
中　　華　　民　　國　　96　　年　　5　　月　　　3　　日
　　　　　　　　　刑事第十六庭  審判長法　官  葉騰瑞
　　　　　　　　　　　　　　　　　　  法　官  莊明彰
　　　　　　　　　　　　　　　　　　  法　官  吳鴻章
以上正本證明與原本無異。
如不服本判決，應於收受送達後十日內向本院提出上訴書狀，其
未敘述上訴之理由者並得於提起上訴後十日內向本院補提理由書
（均須按他造當事人之人數附繕本）。
                                      書記官  吳素雲
中　　華　　民　　國　　96　　年　　5 　　月　　3 　　日
附錄：本案論罪科刑法條全文
毒品危害防制條例第4條第2項
製造、運輸、販賣第一級毒品者，處死刑或無期徒刑；處無期徒
刑者，得併科新臺幣 1 千萬元以下罰金。
製造、運輸、販賣第二級毒品者，處無期徒刑或 7 年以上有期徒
刑，得併科新臺幣 7 百萬元以下罰金。
製造、運輸、販賣第三級毒品者，處 5 年以上有期徒刑，得併科
新臺幣 5 百萬元以下罰金。
製造、運輸、販賣第四級毒品者，處 3 年以上 10 年以下有期徒
刑，得併科新臺幣 3 百萬元以下罰金。
製造、運輸、販賣專供製造或施用毒品之器具者，處 1 年以上 7
年以下有期徒刑，得併科新臺幣 1 百萬元以下罰金。
前五項之未遂犯罰之。
